【裁判字號】    88,易,5294
【裁判日期】    890106
【裁判案由】    違反動產擔保交易法
【裁判全文】
臺灣高雄地方法院刑事判決                        八十八年度易字第五二九四號
    公  訴  人  臺灣高雄地方法院檢察署檢察官
    被      告  甲○○
                乙○○
右列被告因違反動產擔保交易法案件，經檢察官提起公訴（八十七年度偵字第二五一
○九號），本院判決如左：
    主  文
甲○○共同動產擔保交易之債務人，意圖不法之利益，將標的物遷移，致生損害於債
權人，累犯，處有期徒刑參月，如易科罰金，以參佰元折算壹日。
乙○○共同動產擔保交易之債務人，意圖不法之利益，將標的物遷移，致生損害於債
權人，處罰金壹萬元，如易服勞役，以參佰元折算壹日。
    事  實
一、甲○○於民國八十一年間犯竊盜罪及違反麻醉藥品管理條例案，為本院判處有期
    徒刑三年四月，並經台灣高等法院高雄分院駁回上訴確定，及違反麻醉藥品管理
    條例案，經本院判處有期徒刑六月確定，定應執行刑三年七月，於八十六年十月
    二十九日執行完畢，猶不知悔改，夥同乙○○，基於意圖不法利益之共同犯意聯
    絡，於八十七年十月二十四日，在設於高雄市小港區○○○路一一○號之丙○○○○，共同以動產擔保交易法附條件買賣之方式，向丙○○○○購買ＵＸＨ─六
    二○號機車一輛，為動產擔保交易之債務人。約定總價金新台幣（下同）二萬六
    千一百元，分六期給付，每月一期，一至三期每期付款五千四百元，四至六期每
    期付款三千三百元，於買受人未繳清全部價款前，須將車輛存放在高雄市○○○
    路九十五巷一弄五號二樓乙○○住處。兩人明知在價金未付清前，標的物所有權
    仍屬於出賣人所有，買受人僅得依約占有使用，不得任意遷移或為其他處分等。
    竟在取得標得物後，旋即未經告知丙○○○○即交予不知情之越南籍談氏燈騎用
    ，將車輛遷移前開所在地，嗣並任由談燈氏將車輛轉讓他人。乙○○僅付款三期
    ，即拒不付款，出賣人又遍尋車輛未果，致出賣人追索無著受有損害。
二、案經丙○○○○訴請台灣高雄地方法院檢察署檢察官偵查起訴。
    理  由
一、訊據被告甲○○、乙○○二人固坦認將車交予談氏燈騎用而遷離約定車輛所在地
    ，惟均矢口否認有何違反動產擔保交易法之犯行，被告甲○○辯稱：伊是買給越
    南朋友談氏燈，且談氏燈答應要付後續之款項云云；被告乙○○辯稱：甲○○買
    車時，只是要伊擔任保證人，伊並非債務人云云。惟查：（一）被告乙○○係與
    被告甲○○共同購買車輛，係共同債務人而非保證人之事實，業經告訴人指訴綦
    詳，且參以被告二人與告訴人所簽訂之契約，被告乙○○、甲○○均係契約之乙
    方當事人，均以當事人之身分與丙○○○○簽約，是被告之簽約時顯均有以當事
    人之意思與告訴人為交易。再被告乙○○亦坦認前三期之款項係伊所繳納，所約
    定之存放地點又係伊住居處，是被告乙○○與本件買賣契約之關係匪淺，所辯係
    保證人而非債務人云云。純屬空言避責之詞，並不足採。（二）被告二人共同向
    丙○○○○購買車輛，嗣後將車遷移他處交予他人使用一節，業據被告甲○○於
    審理中自承：伊是買給越南朋友談氏燈，後又因談氏燈要賣給別人，談氏燈有交
    待被告乙○○處理等語無訛，被告乙○○亦於審理中坦認：是談氏燈賣給黃正坤
    ，車子是買不到二個月就賣給黃正坤，車行的人找伊付款時，伊亦告訴車行的人
    直接去找黃正坤等語屬實，是被告二人既共同簽約以附條件買賣之方式向丙○○○○購買車輛，關於契約上載明買方依動產擔保交易法辦理附條件買賣，在價款
    尚未全部付清前，僅得先占有領牌使用，丙○○○○仍保有車輛所有權之條款，
    應有明確之認識，況被告乙○○尚且將其住處填載於契約上做為車輛存放地，竟
    於取得車輛旋即交予他人使用，其有不法利益之意圖至明。被告二人所辯應屬卸
    責之詞，均難採憑，此外復有買賣契約書一紙附卷足稽，本件事證已甚明確，被
    告犯行堪以認定。
二、核被告二人所為，均係犯動產擔保交易法第三十八條之遷移標的物罪。被告甲○○夥同被告乙○○共同向告訴人購買車輛，再由被告甲○○將車交予他人使用，
    遷移標的物離開所在地，兩人間有犯意聯絡，行為分擔，應依共同正犯論處。被
    告甲○○於八十一年間犯竊盜罪及違反麻醉藥品管理條例案，為本院判處有期徒
    刑三年四月，並經台灣高等法院高雄分院駁回上訴確定，及犯麻醉藥品管理條例
    案，經本院判處有期徒刑六月確定，定應執行刑三年七月，於八十六年十月二十
    九日執行完畢，有台灣高等法院高雄分院被告全國前案調查表在卷足憑，被告前
    受有期徒刑執行完畢，於五年以內再犯本件最重本刑為有期徒刑以上之罪，為累
    犯，應依刑法第四十七條規定加重其刑。爰審酌被告二人犯罪之目的、手段、所
    生損害、犯後迄今尚未清償全部債款，且車輛至今亦尚未尋獲等一切情狀，分別
    處如主文所示之刑，並諭知被告甲○○部分易科罰金之折算標準及被告乙○○部
    分易服勞役之折算標準，以資懲儆。
據上論斷，應依刑事訴訟法第二百九十九條第一項前段，動產擔保交易法第三十八條
，刑法第十一條前段、第二十八條、第四十一條、第四十二條第二項、第四十七條，
罰金罰鍰提高標準條例第一條前段、第二條，判決如主文。
本案經檢察官葉清財到庭執行職務。
中      華      民      國    八十九    年      一      月      六      日
                              臺灣高雄地方法院刑事第三庭
                                      法    官    古 振 暉
右正本證明與原本無異。
如不服本判決，應於判決送達後十日內，向本院提出上訴狀。
                                      書 記 官    吳 建 德
中    華    民    國      八十九      年      一      月      十一      日
附錄本案論罪科刑法條全文：
動產擔保交易法第三十八條
動產擔保交易之債務人，意圖不法之利益，將標的物遷移、出賣、出質、移轉、抵押
或為其他處分，致生損害於債權人者，處三年以下有期徒刑、拘役或科或併科六千元
以下之罰金。


司法院資訊處製作；財團法人民間司法改革基金會備份。
